臺灣高等法院民事裁定
110年度重上字第586號
上  訴  人  吳曾鴻英  
訴訟代理人  洪維煌律師
            姜明遠律師
被  上訴人  謝瓊華
訴訟代理人  黃繼儂律師

上列當事人間請求返還借款等事件，上訴人對於中華民國110年5
月10日臺灣臺北地方法院109年度重訴字第402號第一審判決提起
上訴，並為訴之追加，本院就該追加之訴，裁定如下：
    主      文
追加之訴駁回。
追加之訴訴訟費用由上訴人負擔。
    理      由
一、按在第二審為訴之變更或追加，因涉及審級利益問題，非經
    他造同意，不得為之，此為民事訴訟法第446條第1項前段所
    明定，但第255條第1項第2款至第6款情形，不在此限（最高
    法院91年度台抗字第648號民事裁判意旨參照）。又同法第2
    55條第1項第2款所稱之「請求之基礎事實同一」者，係指變
    更或追加之訴與原訴之主要爭點有其共同性，各請求利益之
    主張在社會事實上可認為同一或關連，而就原請求之訴訟及
    證據資料，於審理繼續進行時在相當程度範圍內具有同一性
    或一體性，得期待於後請求之審理予以利用，俾先後兩請求
    在同一程序得加以解決，避免重複審理，進而為統一解決紛
    爭，且無害於他造當事人程序權之保障，俾符訴訟經濟者而
    言（最高法院100年度台抗字第716號、101年度台抗字第404
    號民事裁判意旨參照）。
二、經查：
㈠、本件上訴人在原審起訴係主張伊於民國104年8月31日匯款新
    臺幣（下同）300萬元至被上訴人之中國信託商業銀行股份
    有限公司城東分行帳號000000000000號帳戶（下稱被上訴人
    中信帳戶）（下稱系爭借款⑴），及伊於105年4月12日以200
    萬元代償被上訴人對鄧林敦之借款債務（下稱系爭借款⑵）
    ，暨伊於105年6月21日、106年3月21日、106年9月1日先後
    匯款33萬4250元、44萬元、20萬元（此3筆合計97萬4250元
    ）至訴外人即被上訴人之秘書謝沂恩在板信商業銀行股份有
    限公司土城分行（下稱板信土城分行）帳號00000000000000
    號之帳戶（下稱謝沂恩板信帳戶）（下分稱系爭借款⑶⑷⑸）
    ，均係被上訴人向伊所為借款，伊就系爭借款⑴，尚執有被
    上訴人所簽發、發票日原為106年4月30日、嗣經2度收回而
    先後改寫為106年7月30日、106年11月30日、付款人為板信
    土城分行、面額300萬元、票據號碼為TM000000號之支票乙
    紙（下稱本件支票①），另就系爭借款⑵⑶⑷⑸，亦執有被上訴
    人所簽發、發票日原為105年12月30日、經收回改寫為106年
    12月1日、同上付款人、面額300萬元、票據號碼為TM000000
    號之支票乙紙（下稱本件支票②），因被上訴人迄未清償上
    開借款，且本件支票①②經提示均遭退票等情，伊爰依返還借
    款、給付票款、票據法第22條第4項之償還票據利益、返還
    代償之借款、不當得利等法律關係，擇一求為命被上訴人給
    付597萬4250元（＝300萬元＋200萬元＋97萬4250元），並加計
    自訴狀繕本送達翌日起算法定遲延利息之判決。經原審為上
    訴人敗訴之判決，上訴人不服，提起上訴；嗣上訴人於本院
    審理時，提出鄧玉琴於111年6月23日出具之債權讓與通知書
    （見本院卷二第41至42頁），備位主張倘本院認系爭借款⑴⑵
    ⑶⑷⑸均係被上訴人向鄧玉琴借款，鄧玉琴亦已將上開借款債
    權讓與伊，故就上開部分，依民事訴訟法第446條第1項、第
    255條第1項第2款規定，追加備位依債權讓與、返還借款之
    法律關係而為同一之請求等語（見本院卷二第39至40、133
    至134、229頁）。
㈡、惟被上訴人已表示不同意上訴人上開追加之訴（見本院卷二
    第146、229至230頁），且上訴人上開追加之訴乃係備位主
    張若本院認系爭借款⑴⑵⑶⑷⑸非存在於兩造之間，而係被上訴
    人向鄧玉琴借款云云，此與其原訴所主張系爭借款⑴⑵⑶⑷⑸均
    係被上訴人向其借款等情，其原因事實及訴訟標的法律關係
    ，均屬不同，難認在社會事實上可認為同一，主要爭點亦難
    謂有共同性。則依前開說明，上訴人追加之訴與原訴顯非出
    於同一基礎事實，又未經被上訴人同意，自非合法，應予駁
    回。
三、據上論結，本件追加之訴為不合法。爰裁定如主文。
中　　華　　民　　國　　111 　年　　10　　月　　19　　日
                  民事第九庭   
                        審判長法  官  楊絮雲
                              法  官  盧軍傑
                              法  官  陳賢德
正本係照原本作成。
如不服本裁定，應於收受送達後10日內向本院提出抗告狀，並應
繳納抗告費新臺幣１千元。
中　　華　　民　　國　　111 　年　　10　　月　　22　　日
　　　　　　　　　　　　    　書記官　張佳樺